【裁判字號】    98,訴,1711
【裁判日期】    981130
【裁判案由】    偽造文書
【裁判全文】
臺灣臺北地方法院刑事判決              98年度訴字第1711號
公  訴  人  臺灣臺北地方法院檢察署檢察官
被      告  甲○○
上列被告因偽造文書案件，經檢察官提起公訴（98年度偵字第
20689號），暨移送併辦（臺灣板橋地方法院檢察署98年度偵字
第26925號），嗣被告於準備程序中就被訴事實為有罪之陳述，
經本院合議庭裁定由受命法官獨任進行簡式審判程序審理，判決
如下：
    主  文
甲○○犯行使偽造私文書罪，累犯，處有期徒刑伍月，如易科罰
金，以新臺幣壹仟元折算壹日。如附表所示偽造之「乙○○」簽
名、指印，均沒收。
    事  實
一、甲○○前因竊盜及涉犯毒品危害防制條例案件，經臺灣板橋
    地方法院以94年度易字第464號判決分別判處有期徒刑1年2
    月、8月，應執行有期徒刑1年8月確定；復經臺灣板橋地方
    法院以96年度聲減字第47號裁定各減為有期徒刑7月、4月，
    應執行有期徒刑10月確定，於民國96年7月16日執行完畢出
    監。復因施用毒品案件，經臺灣板橋地方法院以97年度訴字
    第2479號判決判處有期徒刑7、5月，應執行有期徒刑10月，
    復經臺灣高等法院以97年度上訴字第4194號判決上訴駁回確
    定；因施用毒品案件，經臺灣高等法院以98年度上訴字第
    723號判處有期徒刑6月、8月，應執行有期徒刑1年確定；臺
    灣板橋地方法院以97年度訴字第4688號判處有期徒刑7月確
    定，上開5罪經合併定應執行有期徒刑2年2月確定，嗣因未
    到案執行而經臺灣板橋地方法院檢察署於98年7月14日發佈
    通緝。詎甲○○其仍不知悔改，為警於98年7月26日凌晨3時
    30分許，在臺北市中山區○○○路474號前查獲其施用第一
    毒品海洛因及第二級毒品安非他命犯行時 (其違反毒品危害
    防制條例案件，已經臺灣板橋地方法院檢察署檢察官提起公
    訴），為匿飾身分，逃避前案徒刑之執行，竟基於行使偽造
    私文書、偽造署押之接續犯意，在臺北市政府警察局中山分
    局中山二派出所及臺灣臺北地方法院檢察署內，冒用其弟「
    乙○○」之名義應訊，並接續在如附表編號1、2、10、11、
    12 、15、16所示之警詢筆錄、指紋卡片、毒品初步鑑驗報
    告書、扣案物品照片、偵訊筆錄及尿液檢體委驗單等文件上
    ，偽簽「乙○○」署名及按捺指印 (其數目詳如附表編號1
    、2、10、11、12、15、16所示)；另在如附表編號3、4、5
    、6、7 、8、9、13、14所示之自願搜索同意書、搜索扣押
    筆錄、扣押物品目錄表、權利告知書、夜間詢問同意書、逮
    捕通知書、逮捕告知親友通知書、尿液採樣書、被移送人前
    科調查表等文件上，偽簽「乙○○」署名及按捺指印 (其數
    目詳如附表編號3、4、5、6、7、8、9、13、14所示)，表示
    「乙○○」同意搜索及確認扣押物品無誤、同意接受警方夜
    間詢問、業經警方告知相關權利事項、已經收受逮捕通知及
    不通知指定親友、確認已採集尿液為本人所為及確認其有何
    毒品前科之用意，完成後交予承辦員警及書記官收執存卷而
    行使之，足以生損害於乙○○本人及偵查犯罪機關對犯罪偵
    查之正確性。嗣因員警察覺有異，於98年7月27日徵得甲○
    ○同意採集其指印送往內政部警政署刑事警察局比對，確認
    乙○○係遭甲○○冒名，而悉上情。
二、案經臺北市政府警察局中山分局報請臺灣臺北地方法院檢察
    署檢察官偵查起訴。
    理  由
一、本件被告甲○○所犯之罪，其法定刑非死刑、無期徒刑、最
    輕本刑為3年以上有期徒刑以外之罪，亦非高等法院管轄第
    一審案件，被告於本院審理中就被訴事實為有罪之陳述，經
    告知被告簡式審判程序之旨，並聽取檢察官、被告之意見後
    ，本院合議庭裁定進行簡式審判程序，依刑事訴訟法第273
    條之2規定，本件證據調查，不受同法第159條第1項、第161
    條之2、第161條之3、第163條之1及第164條至第170條規定
    之限制，合先敘明。
二、前開事實，迭經被告甲○○在偵審中供證不諱，核與證人供
    乙○○證述之情節相符，並有如附表所示之警詢筆錄、指紋
    卡片、毒品初步鑑驗報告書、扣案物品照片、偵訊筆錄、尿
    液檢體委驗單、自願搜索同意書、搜索扣押筆錄、扣押物品
    目錄表、權利告知書、夜間詢問同意書、逮捕通知書、逮捕
    告知親友通知書、尿液採樣書、被移送人前科調查表及內政
    部警政署刑事警察局98年8月3日刑紋字第0980107144號函等
    文件在卷可證，足認被告之自白與事實相符，應可採信。從
    而，被告犯行，以堪認定，應依法論科。
三、按刑法上偽造署押罪，係指單純偽造簽名、畫押而言，若在
    制式之書類上偽造他人簽名，已為一定意思表示，具有申請
    書或收據等類性質者，則係犯偽造文書罪，此有最高法院85
    年度台非字第146號判決意旨可供參照。次按於逮捕通知書
    、權利告知書上偽造他人署押，嗣持交查獲之員警，分別寓
    有已收受為警察機關依法逮捕之通知、被告已知悉訴訟上權
    利之意，此等文件應認係刑法第210條之私文書，亦為最高
    法院90年度台上字第6057號判決所揭示。從而，被告於如附
    表編號3、4、5、6、7、8、9、13、14所示之自願搜索同意
    書、搜索扣押筆錄、扣押物品目錄表、權利告知書、夜間詢
    問同意書、逮捕通知書、逮捕告知親友通知書、尿液採樣書
    、被移送人前科調查表等文件上，偽簽「乙○○」署名及按
    捺指印，表示「乙○○」同意搜索及確認扣押物品無誤、同
    意接受警方夜間詢問、業經警方告知相關權利事項、已經收
    受逮捕通知及不通知指定親友、確認已採集尿液為本人所為
    及確認其有何毒品前科之用意，則雖該等文件係警方及檢方
    基於便利而事先印製，惟被告既於其上簽名確認，仍足認被
    告有將該等文件內容採為自己一定意思表示之意，自屬刑法
    第210條規定之私文書無誤。而被告完成上開偽造私文書之
    犯行後，復執以交付予承辦員警及書記官收執存卷，顯然對
    該等文件之內容有所主張，均足生損害於乙○○及偵查犯罪
    機關對於文書製作與偵查犯罪之正確性。至被告於附表編號
    1 、2、10、11、12、15、16所示之警詢筆錄、指紋卡片、
    毒品初步鑑驗報告書、扣案物品照片、偵訊筆錄及尿液檢體
    委驗單等文件上所為之「乙○○」署押，並無表明為文書之
    用意，而不具文書之性質，應僅成立偽造署押罪。又被告於
    附表編號1、3、4、5、6、7、8、9、10、11、12所示文件上
    簽名、捺指印，經警影印後，因原本與影本有同一效果，則
    被告於影本上再行捺指印確認，仍出於冒用「乙○○」名義
    所為，是被告仍應構成偽造署押罪及行使偽造私文書罪、偽
    造私文書罪。是核被告所為，係犯刑法第216條、第210條之
    行使偽造私文書罪。被告偽造「乙○○」署押之行為，均為
    偽造私文書之部分行為，其偽造上開私文書復提出行使，偽
    造之低度行為復為嗣後行使之高度行為所吸收，均不另論罪
    。又被告冒名應訊而先後在附表所示文件上偽造署押、行使
    偽造私文書之犯行，均係因施用毒品罪嫌為警查獲後，當日
    接受調查時所為，其先後之舉動，係在密切接近之時地實施
    ，且係侵害同一之法益，各行為之獨立性極為薄弱，依一般
    社會健全觀念，在時間差距上，難以強行分開，無非係欲達
    同一逃避刑罰目的之接續動作，在主觀上亦係基於一貫之犯
    意，故應論以接續犯為當。至臺灣板橋地方法院檢察署98年
    度偵字第26925號移送併辦意旨認該案犯罪嫌疑事實與本案
    係屬同一犯罪事實之同一案件，而請求本院併案審理一節，
    因該案犯罪嫌疑事實與本案犯罪事實相同，自在本院審判範
    圍內。
四、另被告有如事實欄所載前案科刑及執行之情形，有臺灣高等
    法院被告前案紀錄表1份附卷可參，其於有期徒刑執行完畢
    後5年內，故意再犯本案有期徒刑以上之罪，為累犯，應依
    刑法第47條第1項之規定加重其刑。爰審酌被告曾有多次前
    科，再犯本案犯行，顯見品行不佳，因為警查獲其施用毒品
    犯行後，猶不思悔悟，為脫免刑責及前案之執行而冒用他人
    名義應訊，雖其犯後坦承犯行，然係在指紋比對結果而犯行
    遭察覺後所為，有臺灣高等法院通緝紀錄表、臺北市政府警
    察局中山分局呈報單在卷可資，及其犯罪之動機、目的、所
    受刺激、智識程度、生活狀況、所生危害等一切情狀，量處
    如主文所示之刑，以示懲儆，並諭知易科罰金之折算標準。
    又如附表所示偽造之「乙○○」簽名41枚、指印74枚，不問
    屬於犯人與否，均依刑法第219條規定宣告沒收。
據上論斷，依刑事訴訟法第273條之1第1項、第299條第1項前段
，刑法第216條、第210條、第219條、第47條第1項、第41條，判
決如主文。
本案經檢察官楊展庚到庭執行職務
中    華    民    國    98    年    11    月    30    日
                  刑事第十六庭  法  官  羅月君
上正本證明與原本無異。
如不服本判決應於收受送達後10日內向本院提出上訴書狀，並應
敘述具體理由；其未敘述上訴理由者，應於上訴期間屆滿後20日
內向本院補提理由書（均須按他造當事人之人數附繕本）「切勿
逕送上級法院」。
                                書記官  鄭淑丰
中    華    民    國    98    年    11    月    30    日
附錄本件論罪科刑法條：
中華民國刑法第216條
（行使偽造變造或登載不實之文書罪）
行使第 210 條至第 215 條之文書者，依偽造、變造文書或登載
不實事項或使登載不實事項之規定處斷。
中華民國刑法第210條
（偽造變造私文書罪）
偽造、變造私文書，足以生損害於公眾或他人者，處 5 年以下
有期徒刑。
附表：
┌──┬───────────────────────┬──────┐
│編號│          應沒收之物名稱                      │    數量    │
├──┼───────────────────────┼──────┤
│ 一 │98年7月26日臺北市政府警察局中山分局中山二派出 │簽名4枚、指 │
│    │所警詢筆錄二份上偽造之「乙○○」簽名及指印    │印20枚      │
│    │(臺灣臺北地方法院檢察署98年度偵字第20689號卷  │            │
│    │第73-77頁、98年度毒偵字2277號卷第8-12頁)      │            │
├──┼───────────────────────┼──────┤
│ 二 │乙○○指紋卡片上偽造之「乙○○」簽名及指印    │簽名1枚、指 │
│    │(臺灣臺北地方法院檢察署98年度偵字第20689號卷第│印20枚      │
│    │12頁)                                         │            │
├──┼───────────────────────┼──────┤
│ 三 │臺北市政府警察局中山分局中山二派出所自願搜索同│簽名4枚、指 │
│    │意書上偽造之「乙○○」簽名及指印              │印4枚       │
│    │(臺灣臺北地方法院檢察署98年度偵字第20689號卷  │            │
│    │第79頁、98年度毒偵字2277號卷第14頁)           │            │
├──┼───────────────────────┼──────┤
│ 四 │臺北市政府警察局中山分局中山二派出所搜索扣押筆│簽名6枚、指 │
│    │錄上偽造之「乙○○」簽名及指印                │印6枚       │
│    │(臺灣臺北地方法院檢察署98年度偵字第20689號卷  │            │
│    │第80-82頁、98年度毒偵字2277號卷第15-17頁)     │            │
├──┼───────────────────────┼──────┤
│ 五 │臺北市政府警察局中山分局中山二派出所扣押物品目│簽名6枚、指6│
│    │錄表上偽造之「乙○○」簽名及指印              │印枚        │
│    │(臺灣臺北地方法院檢察署98年度偵字第20689號卷  │            │
│    │第83頁、98年度毒偵字2277號卷第18頁)           │            │
├──┼───────────────────────┼──────┤
│ 六 │權利告知書上偽造之「乙○○」簽名及指印        │簽名2枚、指 │
│    │(臺灣臺北地方法院檢察署98年度偵字第20689號卷  │印2枚       │
│    │第84頁、98年度毒偵字2277號卷第20頁)           │            │
├──┼───────────────────────┼──────┤
│ 七 │夜間詢問同意書上偽造之「乙○○」簽名及指印    │簽名2枚、指 │
│    │(臺灣臺北地方法院檢察署98年度偵字第20689號卷  │印2枚       │
│    │第85頁、98年度毒偵字2277號卷第21頁)           │            │
├──┼───────────────────────┼──────┤
│ 八 │臺北市政府警察局中山分局執行拘提逮捕告知本人通│簽名2枚、指 │
│    │知書上偽造之「乙○○」簽名及指印              │印2枚       │
│    │(臺灣臺北地方法院檢察署98年度偵字第20689號卷  │            │
│    │第86頁、98年度毒偵字2277號卷第22頁)           │            │
├──┼───────────────────────┼──────┤
│ 九 │臺北市政府警察局中山分局執行拘提逮捕告知親友通│簽名4枚、指 │
│    │知書上偽造之「乙○○」簽名及指印              │印4枚       │
│    │(臺灣臺北地方法院檢察署98年度偵字第20689號卷  │            │
│    │第87頁、98年度毒偵字2277號卷第23頁)           │            │
├──┼───────────────────────┼──────┤
│ 十 │臺北市政府警察局中山分局查獲涉嫌毒品危害防制條│簽名2枚、指 │
│    │例毒品初步鑑驗報告書（海洛因）偽造之「乙○○」│印2枚       │
│    │簽名及指印                                    │            │
│    │(臺灣臺北地方法院檢察署98年度偵字第20689號卷  │            │
│    │第90頁、98年度毒偵字2277號卷第26頁)           │            │
├──┼───────────────────────┼──────┤
│十一│臺北市政府警察局中山分局查獲涉嫌毒品危害防制條│簽名2枚、指 │
│    │例毒品初步鑑驗報告書（安非他命）偽造之「乙○○│印2枚       │
│    │」簽名及指印                                  │            │
│    │(臺灣臺北地方法院檢察署98年度偵字第20689號卷  │            │
│    │第91頁、98年度毒偵字2277號卷第27頁)           │            │
├──┼───────────────────────┼──────┤
│十二│扣案物指認照片上偽造之「乙○○」簽名及指印    │簽名2枚、指 │
│    │(臺灣臺北地方法院檢察署98年度偵字第20689號卷  │印2枚       │
│    │第92頁、98年度毒偵字2277號卷第28頁)           │            │
├──┼───────────────────────┼──────┤
│十三│臺北市政府警察局中山分局尿液採樣書上偽造之「留│簽名、指印各│
│    │政明」簽名及指印                              │1枚         │
│    │(臺灣臺北地方法院檢察署98年度毒偵字2277號卷第 │            │
│    │35頁)                                         │            │
├──┼───────────────────────┼──────┤
│十四│臺灣臺北地方法院檢察署涉嫌施用毒品被移送人前科│簽名1枚     │
│    │調查表上偽造之「乙○○」簽名                  │            │
│    │(臺灣臺北地方法院檢察署98年度毒偵字2277號卷第 │            │
│    │37頁)                                         │            │
├──┼───────────────────────┼──────┤
│十五│98年7月26日臺灣臺北地方法院檢察署內勤偵訊筆錄 │簽名1枚     │
│    │上偽造之「乙○○」簽名及指印                  │            │
│    │(臺灣臺北地方法院檢察署98年度毒偵字2277號卷第 │            │
│    │40頁)                                         │            │
├──┼───────────────────────┼──────┤
│十六│臺北市政府警察局偵辦毒品案件尿液檢體委驗單上偽│簽名、指印各│
│    │造之「乙○○」簽名及指印                      │1枚         │
│    │(臺灣臺北地方法院檢察署98年度毒偵字2277號卷第 │            │
│    │50頁)                                         │            │
├──┼───────────────────────┴──────┤
│合計│「乙○○」之簽名共41枚、指印共74枚                          │
└──┴──────────────────────────────┘

司法院資訊處製作；財團法人民間司法改革基金會備份。
